【裁判字號】    99,交聲,202
【裁判日期】    990524
【裁判案由】    聲明異議
【裁判全文】
臺灣臺南地方法院交通事件裁定         99年度交聲字第202號
原處分機關  交通部公路總局嘉義區監理所臺南監理站
異  議  人
即受處分人  甲○○
上列受處分人因違反道路交通管理處罰條例案件，對於交通部公
路總局嘉義區監理所臺南監理站，民國99年2月3日所為之裁決處
分（處分案號：嘉監南字第裁74-M00000000號）聲明異議，本院
裁定如下：
      主  文
原處分關於記違規點數壹點部分撤銷。
上開撤銷部分，甲○○不罰。
其餘異議駁回。
      理  由
一、原處分意旨略以：異議人甲○○駕駛車牌號碼077-QW自用一
    般大貨車，於民國98年12月29日5時45分許，沿臺南縣關廟
    鄉○○○路由北向南行駛，行經關廟鄉○○○路666號前處
    時，適逢第三人林朱金玉駕駛766-EBM號重型機車沿南雄南
    路由南向北行經此處，因異議人不依規定駛入來車車道而不
    慎撞及第三人林朱金玉，以致第三人林朱金玉受有顱內出血
    等傷害而亡，經臺南縣警察局歸仁分局（下稱舉發機關）員
    警以「不依規定駛入來車車道」及「肇事致人死亡」為由予
    以製單舉發，嗣經原處分機關即交通部公路總局嘉義區監理
    所臺南監理站，以異議人違規事實明確，依道路交通管理處
    罰條例第45條第1項第3款、第61條第1項第4款、第63條第1
    項第1款、第67條第2項（原裁決書漏載第2項）等規定，處
    以異議人罰鍰新臺幣（下同）900元，吊銷駕駛執照、1年內
    禁考，並加計違規點數1點等處分。
二、異議意旨略以：事故發生時天色昏暗且視線不佳，又事故路
    段彎曲，路寬僅有7.2公尺，其中異議人車道只有3.3公尺，
    且車道右側有2根水泥電線桿，異議人車寬2.45公尺，行駛
    至該路段時為閃避路旁電線桿相當容易偏向對向車道行駛，
    如此設置確有不當；另異議人於警詢時陳稱車速為時速60
    公里，此係指異議人未剎車前之車速，惟異議人駛至事故路
    段轉彎前即已開始煞車，故案發當時異議人之車速並無60
    公里之高速，因此異議人並無超速之違規。又第三人林朱金
    玉行經事故路段亦有交通安全規則第88條第1項第1款、第5
    款及第99條第1項第1款之「機車違規超載」、「未依規定配
    戴安全帽」及「在未劃分快慢車道之道路，應在最外側二車
    道行駛」等違規，第三人上揭違規亦為本件事故發生之重要
    因素。既異議人駕駛汽車越過中線駛入對方車道之違規係道
    路設計不良所致，異議人並非故意，且第三人亦有上述違規
    ，原處分機關就此吊銷異議人駕駛執照並禁考1年之處分，
    將使異議人無法繼續以駕駛汽車為業，嚴重影響異議人生計
    ，對異議人甚有不公，爰聲明異議，請求撤銷原處分。
三、按汽車在未劃設慢車道之雙向二車道行駛時，應依下列規定
    ：一、均應在遵行車道內行駛；道路交通安全規則第97條第
    1項第1款定有明文。另按汽車駕駛人，爭道行駛有不依規定
    駛入來車道情形者，處新臺幣600元以上1,800元以下罰鍰；
    汽車駕駛人，駕駛汽車有違反道路交通安全規則因而肇事致
    人死亡情形者，吊銷其駕駛執照；汽車駕駛人，曾依本條例
    其他各條規定吊銷駕駛執照者，1年內不得考領駕駛執照；
    道路交通管理處罰條例第45條第3款、第67條第2項分別定有
    明文。
四、本院審查：
  (一)舉發機關以上揭事由舉發異議人，原處分機關據此裁處異議
    人罰鍰900元，吊銷駕駛執照、1年內禁考，並加計違規點數
    1點之事實，有原處分機關嘉監南字第裁74-M00000000號裁
    決書、舉發機關南縣警交字M00000000號舉發通知單在卷可
    憑。
  (二)復查，本件事故發生地點之南雄南路路段為一雙向各有1線
    道之7.2公尺寬道路，且該路段雖有彎道但其道路弧度尚稱
    平緩，另事故當時為晴天夜間有路燈狀態下，異議人駕駛
    077-QW自用大貨車由北向南行駛至該路段並無明顯妨礙視線
    之狀態下，有超越道路中線駛入對向車道之違規，不慎與對
    向車道駕駛766-EBM號重型機車之第三人林朱金玉相撞肇事
    ，林朱金玉因而傷重不治死亡等情，有臺南縣警察局歸仁分
    局99年3月24日南縣歸警五字第0990005139號函檢附警詢筆
    錄、道路交通事故調查報告表、彩色現場照片、現場圖（本
    院卷第19至44頁）等件在卷可稽，且異議人對於駕駛上揭大
    貨車駛入對向車道之事實並不爭執，此部分事實已臻確定。
    異議人雖辯稱事故路段處路邊有2根水泥電線桿，該道路設
    計不當，致行駛該處之車輛均需駛入對方車道云云，然異議
    人既稱該處路段為3.3公尺，其大貨車寬僅約2.45公尺，其
    大貨車縱貼齊道路中線行駛，尚距路緣有0.85公尺，並未達
    無法駕駛之狀態，實無駛入對向車道之必要，更遑論異議人
    所稱之道路寬3.3公尺較現場圖所載之3.6公尺寬還略少0.3
    公尺。是異議人上揭所辯不足採信。原處分機關以異議人「
    不依規定駛入來車車道」及「肇事致人死亡」之違規，因而
    裁處異議人罰鍰900元，吊銷駕駛執照並禁考1年，實無違誤
    。又本件並未處罰異議人違規超速，故其辯稱並未超速云云
    ，本院自無審酌之必要，附此敘明。
五、綜上，異議人所述並無理由，其異議應予駁回；又記違規點
    數之作用在於被處分人於一定期間內被處達一定違規點數時
    即加重其處分（吊扣、吊銷駕駛執照）以此使被處分人心生
    警惕，此觀道路交通管理處罰條例第63條第3項自明，原處
    分機關既已依法對異議人處以吊銷駕駛執照之處分，原處分
    記違規點數之處分部分即無必要，道路交通管理處罰條例第
    63條第2項規定亦同此理，且原處分關於記違規點數之部分
    亦有違行政程序法第7條所揭示之比例原則而應予撤銷，並
    改諭知此部分不罰；至原處分機關其餘處分則與法尚無不合
    ，自應予維持。
六、據上論斷，應依道路交通管理處罰條例第87條第2項、道路
    交通案件處理辦法第19條、第20條，裁定如主文。
中    華    民    國    99    年    5     月    24    日
                  交通法庭   法  官  廖建彥
以上正本證明與原本無異。
如不服本裁定應於送達後5日內向本院提出抗告狀（應附繕本）
。
                             書記官  吳揆滿
中    華    民    國    99    年    5     月    24    日

司法院資訊處製作；財團法人民間司法改革基金會備份。
